臺灣彰化地方法院刑事判決　　　　　　　　　　　　　　九十三年度易字第四二號
　　公　訴　人　臺灣彰化地方法院檢察署檢察官
　　被　　　告　甲○○
　　　　　　　　乙○○
右列被告等因違反台灣地區與大陸地區人民關係條例案件，經檢察官提起公訴（九十
二年度偵字第九五○七號），本院判決如左：
    主  文
甲○○違反不得僱用大陸地區人民在臺灣地區從事未經許可之工作之規定，處罰金新
台幣萬元，如易服勞役，以新臺幣玖佰元即銀元佰元折算壹日。緩刑貳年。
乙○○違反不得居間介紹他人僱用大陸地區人民在臺灣地區從事未經許可之工作之規
定，處罰金新台幣萬元，如易服勞役，以新台幣玖佰元即銀元佰元折算壹日。緩
刑貳年。
    事  實
一、甲○○因患有小兒麻痺，平日係以乘輪椅在彰化縣市市區街道沿途販賣桌布、面
    紙等日常生活用品為業，其明知不得僱用大陸地區人民在臺灣地區從事未經許可
    或與許可範圍不符之工作，同患有小兒麻痺之乙○○亦明知不得居間介紹他人為
    上開行為，詎甲○○因己身行動不便，竟透過因見甲○○行動不便而心生憐憫之
    乙○○之居間介紹，自民國九十二年十二月六日起（起訴書誤認為十一月底某日
    ），以每日新臺幣（下同）三百元至五百元不等之薪資，非法僱用以結婚探親名
    義獲准於同年十月八日入境臺灣，惟未經許可在臺灣地區工作之大陸地區女子王
    有娟，從事為甲○○推輪椅以便其販賣前開日常生活用品之工作。嗣於同年十二
    月八日十五時許，王有娟為甲○○推輪椅沿街販賣右述日常生活用品之際，經巡
    邏員警查覺有異當場查獲，始偵知上情。
二、案經彰化縣警察局和美分局報告臺灣彰化地方法院檢察署檢察官偵查起訴。
    理  由
一、訊據被告甲○○就因己身係小兒麻痺患者，遂自九十二年十二月六日起，委由大
    陸地區人民王有娟為其推輪椅以便其販賣事實欄所示之日常生活用品，嗣於同月
    八日十五時許，王有娟為其推輪椅沿街叫賣時，經警查獲等情；被告乙○○就己
    身亦係小兒麻痺患者，因見被告甲○○行動不便，遂介紹大陸地區人民王有娟為
    被告甲○○推輪椅以便被告甲○○販賣前開日常生活用品等情固均直承不諱，惟
    皆矢口否認有何違反台灣地區與大陸地區人民關係條例之犯行，被告甲○○辯稱
    ：伊無僱用王有娟之意思，王有娟僅係純粹幫忙伊，伊並沒有給王有娟工資，僅
    係請王有娟吃飯而已云云，被告乙○○則以：伊與被告甲○○同係小兒麻痺患者
    ，均需他人幫忙推輪椅上下階梯，故伊介紹王有娟幫忙被告甲○○推輪椅，伊有
    告知被告甲○○要帶王有娟去吃飯，但未談及給薪水之事，因伊知悉大陸地區人
    民不可打工等語置辯。經查：
（一）右揭犯罪事實，業據證人王有娟（已於九十二年十二月十七日遺返出境）於警
      詢及九十二年十二月九日偵訊證稱：伊於九十二年十月八日以來台結婚為由，
      從桃園中正機場入境，後伊向先生湯金龍表示要去朋友處遊玩即離家，嗣經同
      是大陸地區人民之友人陳小龍之太太乙○○之介紹為甲○○推輪椅，從十二月
      六日開始作，每日工資三百元至五百元不等等語屬實，核與被告甲○○於第二
      次警詢及九十二年十二月九日偵訊時所為之自白相符，而王有娟於上開期間，
      係居住於被告乙○○友人位於雲林縣斗南鎮之住處，業據被告乙○○於本院審
      理時陳明在卷，衡情，倘被告甲○○未以每日三百元至五百元不等之薪資僱用
      王有娟，則王有娟焉會無故遠從其居住之雲林縣斗南鎮北上彰化縣為被告甲○
      ○推輪椅？又被告甲○○與王有娟素不相識，而王有娟來台時間甚短，人地生
      疏，倘非經他人居間仲介，王有娟焉能於短時間內順利找到工作？再王有娟與
      被告甲○○、乙○○素無怨隙，亦無甘冒偽證之刑責而設詞誣陷被告二人之理
      及其必要，從而，王有娟前開證詞當屬可信。至就被告甲○○僱用之時間，證
      人王有娟於九十二年十二月十六日偵訊時雖曾證稱：伊於九十二年十月十二日
      至乙○○那邊，就住在那邊，並叫乙○○幫伊介紹工作，乙○○就叫伊幫甲○
      ○推輪椅，伊大概從十一月二十幾日開始推云云，惟此不惟與其前警偵訊所述
      不符，亦與其配偶湯金龍於警詢中證述：伊太太王有娟係於九十二年十月八日
      以結婚名義入境，入境後一直與伊同住，直至九十二年十二月四日表示欲與友
      人南下始離開台北住處等語有所歧異，復與被告甲○○、乙○○互核相符之係
      於九十二年十二月六日，由被告乙○○介紹王有娟與被告甲○○認識，並由斯
      日起擔任為被告甲○○推輪椅之工作等情不符，是以，證人王有娟此部分證述
      ，核與事實不符，委無足採。另被告甲○○於第一次警詢時雖曾供稱：王有娟
      係自九十二年十一月初旬開始幫伊推輪椅工作，約工作十餘天云云，惟其嗣於
      第二次警詢及歷次偵審中即改稱：王有娟係自九十二年十二月六日始開始幫伊
      推輪椅等語在卷，且陳稱：因伊係第一次遇到這種情形，故有部分內容所述不
      實在等語，是以，被告甲○○於第一次接受警察詢問時，因害怕及一時緊張，
      因而為部分不實之陳述，亦有可能，從而，被告甲○○第一次警詢所為之前開
      自白，顯與事實不符，而不足採信，準此，公訴人認被告甲○○係於九十二年
      十一月底某日起，僱用大陸地區人民王有娟容有誤會，附此敘明。
（二）次者，王有娟係大陸地區人民，於九十二年十月八日以結婚名義來台等情，除
      據前開證人王有娟、湯金龍陳述甚明外，復有王有娟之中華民國臺灣地區入出
      境許可證、結婚證、大陸地區人民進入臺灣地區旅行證申請書、保證書及國人
      入出境端末查詢報表各乙紙在卷可稽。而被告乙○○介紹王有娟替被告甲○○
      推輪椅時，曾告知王有娟係大陸地區人民，業據被告乙○○於本院行準備程序
      時供承在卷，另被告甲○○亦於偵訊時自承王有娟口音較奇怪等語在卷，因大
      陸地區人民之口音、言語及生活習慣等情形，均與臺灣地區人民明顯不同，並
      非不易判斷，如被告甲○○曾與王有娟交談，則其焉會不知王有娟係大陸地區
      人民之理，是被告甲○○當應知悉王有娟係大陸地區人民甚明，其未經許可，
      即僱用大陸地區人民王有娟從事為其推輪椅之工作，其空言辯稱王有娟僅係純
      粹幫忙云云，要難令人遽信。又被告乙○○之配偶亦係大陸地區人民，亦為被
      告乙○○所是承，則被告乙○○亦當知不得居間介紹他人僱用大陸地區人民從
      事未經許可之工作，亦屬無疑。
（三）綜上，被告甲○○、乙○○所辯，皆係卸責之詞，均委無足採，本件事證明確
      ，被告二人之犯行，均洵堪認定，應依法論科。
二、按被告甲○○、乙○○行為後，前於九十二年十月二十九日修正公布之台灣地區
    與大陸地區人民關係條例，其中第一、三、六至八、十二、十六、十八、二一、
    二二之一、二四、二八之一、三一、三四、四一至六二、六四、六六、六七、七
    一、七四、七五、七五之一、七六至七九、八四、八五、八七至八九、九三、九
    五條已於九十二年十二月三十一日開始施行，其餘修正條文，則於九十三年三月
    一日開始施行，而九十三年三月一日施行之台灣地區與大陸地區人民關係條例第
    八十三條法定刑並未變更，比較新舊法，並無不利於被告二人之情況，是以，依
    刑法第二條第一項前段之規定，本案應適用裁判時即修正後之台灣地區與大陸地
    區人民關係條例論處，合此敘明。核被告甲○○所為，係違反修正後台灣地區與
    大陸地區人民關係條例第十五條第四款僱用大陸地區人民在臺灣地區從事未經許
    可之工作之規定，應依同法第八十三條第一項規定論處，另被告乙○○所為，係
    違反修正後臺灣地區與大陸地區人民關係條例第十五條第五款居間介紹他人為同
    法第十五條四款之規定，亦應依同法第八十三條第一項規定論處。爰審酌被告二
    人素無前科，有臺灣高等法院被告全國前案紀錄表二份在卷可稽，素行良好，僱
    用之期間甚短，被告甲○○係因己身患有小兒麻痺行動不便，始僱用大陸地區人
    民王有娟為其推輪椅，被告乙○○係見被告甲○○行動不便，始心生憐憫居間介
    紹之犯罪動機，兼衡被告二人犯罪之目的、所生危害及犯後猶否認犯行等一切情
    狀，各量處如主文所示之刑，並均諭知易服勞役之折算標準。末查，被告二人均
    未曾受有期徒刑以上刑之宣告，有上述臺灣高等法院被告全國前案紀錄表二紙可
    考，其二人因一時失慮，致罹刑典，經此罪刑宣告，當均已知所警惕而無再犯之
    虞，本院認前開對被告二人所宣告之刑均以暫不執行為當，爰均併予宣告緩刑二
    年，以勵自新。
據上論斷，應依刑事訴訟法第二百九十九條第一項前段，修正後台灣地區與大陸地區
人民關係條例第八十三條第一項，刑法第二條第一項前段、第十一條前段、第四十二
條第二項、第七十四條第一款，現行法規所定貨幣單位折算新台幣條例第二條，罰金
罰鍰提高標準條例第二條，判決如主文。
本案經檢察官吳怡盈到庭執行職務。
中      華      民      國      九十三      年      三      月    十六  日
                                臺灣彰化地方法院刑事第三庭
                                    審判長法官  余仕明
                                          法官  簡婉倫
                                          法官  游秀雯
右正本證明與原本無異。
如不服本判決，應於判決送達後十日內，向本院提出上訴狀（須附繕本）。
                                    法院書記官  陳文俊
中      華      民      國      九十三      年      三      月    十八  日
附錄本案論罪科刑法條全文：
修正後台灣地區與大陸地區人民關係條例第十五條
下列行為不得為之：
一  使大陸地區人民非法進入臺灣地區。
二  明知臺灣地區人民未經許可，而招攬使之進入大陸地區。
三  使大陸地區人民在臺灣地區從事未經許可或與許可目的不符之活動。
四  僱用或留用大陸地區人民在臺灣地區從事未經許可或與許可範圍不符之工作。
五  居間介紹他人為前款之行為。
修正後台灣地區與大陸地區人民關係條例第八十三條：
違反第十五條第四款或第五款規定者，處二年以下有期徒刑、拘役或科或併科新臺幣
三十萬元以下罰金。
意圖營利而違反第十五條第五款規定者，處三年以下有期徒刑、拘役或科或併科新臺
幣六十萬元以下罰金。
法人之代表人、法人或自然人之代理人、受僱人或其他從業人員，因執行業務犯前二
項之罪者，除處罰行為人外，對該法人或自然人並科以前二項所定之罰金。但法人之
代表人或自然人對於違反之發生，已盡力為防止行為者，不在此限。
